---
title: "Trabalho 3"
author: "Caio Gomes Alves"
date: "`r format(Sys.Date(),'%d/%m/%Y')`"
output: pdf_document
toc: true
toc-title: "Sumário"
---

```{r setup}
# Pacotes utilizados
library(astsa)
library(dplyr)
library(seewave)
```

\newpage

# Questão 9

```{r dados_1, results = F}
# Carregando os dados:
dados <- sunspotz

# Análise espectral
(A.E <- mvspec(dados, log="no"))
```


```{r}
df <- A.E$details #Salvando o vetor de Espectros

df[which(df[,3] == max(df[,3])),] # plotando qual a frequencia que representa o pico observado no gráfico

```
Observamos que a frequência que representa o maior spectro no períodograma pe de 0.0917, vamos calcular a quantidade de tempo que leva para fecharmos um ciclo da sazonalidade

```{r}
(freq <- 1/0.0917)
```

Representando algo em torno de 11 anos, vamos ver se faz sentido.

```{r}
plot(dados)
```

Plotando a série temporal vemos que a cada 10 anos temos um fechamento de mais ou menos 5 ciclos, o que bate com a informação calculada de frequência.

## Intervalo de confiança

Começo retirando quantos graus de liberdade o modelo apresenta:
```{r}
# Graus de liberdade da análise espectral:
(g.l <- A.E$df)

#Calculando os valores de referência na
# distribuição qui-quadrado:
qchisq(0.025, g.l)
qchisq(0.975, g.l)
```

Formando o vetor para o intervalo de confiança:
```{r}
c(2*(freq/qchisq(0.975, g.l)) ,2*(freq/qchisq(0.025, g.l))) #Pouca coisa de amplitude
```

Com um intervalo tão amplo, fica difícil de dar algum significado ao intervalo de confiança
